【裁判字號】    99,再易,36
【裁判日期】    990621
【裁判案由】    分割共有物等
【裁判全文】
臺灣高等法院臺中分院民事裁定  99年度再易字第36號
再審聲請人  戊○○
再審相對人  己○○
            辛○○
            巳○○
            亥○○
            天○○
            地○○
            壬○○
            庚○○
            未○○
            Ｆ○○
            酉○○
            Ｓ○○
            甲○○
            Ｋ○○
            黃○○
            丁○○
            Ｇ○○
            Ｈ○○
            辰○○
            丙○○
            丑○○
            玄○○
            Ｊ○○
            宙○○
            Ｏ○○
            Ｉ○○
            Ｔ○○
            Ｂ○○
            Ｗ○○
            申○○
            寅○○
            戌○○
            Ｃ○○
            Ｄ○○
            Ｅ○○
            Ｒ○○
            卯○○
            午○○
            乙○○○
            癸○○
            Ｐ○○
            Ａ○○
            Ｑ○○
            宇○○
            Ｕ○○
            Ｍ○○
            Ｌ○○
            Ｎ○○
            子○○
            Ｖ○○
上列當事人間請求分割共有物等事件，再審聲請人對於中華民國
99年4月15日本院99年度再易字第24號確定裁定，聲請再審，本
院裁定如下：
    主  文
再審之聲請駁回。
再審聲請費用由再審聲請人負擔。
    理  由
一、本件聲請意旨略以：
    本院95年度上易字第421號確定判決（下稱原確定判決）所
    定分割方案，違反土地法第31條第1項、最高法院65年台上
    字第563號判例意旨，致分割坐落於南投縣草屯鎮○○○段
    639地號土地（下稱系爭土地）上編號639－2、639－5、639
    －6、639－12、639－17、639－21等6筆土地面積，依序僅6
    、23、23、30、29、29平方公尺，皆未符最小建築面積規定
    。且原確定判決之分割方法，或使各共有人分得面積與應有
    部分面積不符，或衍生出袋地通行問題，或成為無法建築使
    用之畸零地。本院97年度再易字第45號確定判決雖認為：土
    地法第31條第1項並未限制分割出最小面積單位之土地，而
    最高法院65年台上字第563號判例意旨所指分割無效，應指
    最小面積單位土地之分割而言，系爭土地面積3,395平方公
    尺，非屬最小面積單位之土地，故原確定判決之分割方案，
    未違反土地法第31條第1項之規定及最高法院65年度台上字
    第563號判例云云。惟南投縣建築管理自治條例第9條規定，
    建築基地與建築線接連部分之最小寬度，建築基地不得小於
    南投縣政府畸零地使用自治條例所定基地最小寬度之規定，
    參照南投縣畸零地使用自治條例第3條規定，正面路7公尺以
    下最小寬度必須3公尺、最小深度必須12公尺以上，即最小
    建築面積為36平方公尺。各該縣地政機關為最小面積之規定
    ，係為執行土地法第31條第1項規定，非單純之地方法規可
    比，土地之分割倘有違反此項規定，自應認屬無效。由是，
    原確定判決之分割方案，顯有不公平及權益失衡之違法，再
    審聲請人所主張之事由，亦非重複更行主張，原確定判決與
    本院97年度再易字第45號、98年度再易字第37號、99年度再
    易字第24號確定裁判，不利於再審聲請人之部分，均應予以
    廢棄等語。
二、按對於確定裁定聲請再審，依民事訴訟法第507條準用同法
    第501條第1項第4款規定，必須表明再審理由，及關於再審
    理由並遵守不變期間之證據，此為必須具備之程式。所謂表
    明再審理由，必須指明確定裁定有如何合於法定再審事由之
    具體情事，始為相當，倘僅泛言有何條款之再審事由，而無
    具體情事者，仍難謂已合法表明再審事由（最高法院64年台
    聲字第76號判例意旨參照）。且對於裁定聲請再審，非主張
    該裁定有民事訴訟法第496條第1項所列各款情形之一，不得
    為之，若僅對前訴訟程序之確定裁判有所指摘，並未表明對
    聲請再審對象之該確定裁定有何法定再審原因者，其再審之
    聲請，自難認謂合法（最高法院69年台聲字第123號、73年
    台聲字第377號判例意旨參照）。又既未合法表明再審事由
    即為無再審之事由，性質上無庸命其補正（最高法院61年台
    再字第137號判例參照）。再者，再審之目的，原在匡正確
    定終局判決之不當，以保障當事人之權益。惟為避免當事人
    以同一事由對於原確定判決或駁回再審之訴之確定判決，一
    再提起再審之訴，致浪費司法資源，自應予以限制，民事訴
    訟法乃增訂第498條之1，明文：「再審之訴，法院認無再審
    理由，判決駁回後，不得以同一事由，對於原確定判決或駁
    回再審之訴之確定判決，更行提起再審之訴。」，此有該條
    文之立法理由可供參照，亦為最高法院99年度台再字第10號
    裁判意旨所揭示。依同法第507條規定，對確定裁定聲請再
    審亦準用之。是以再審之聲請，除應表明該確定裁定有何法
    定再審原因之具體情事，不得僅對前訴訟程序之確定裁判有
    所指摘外，其所持之再審事由，如經法院認無再審理由，判
    決或裁定駁回後，亦不得再以同一事由，更行提起，否則其
    再審之聲請，自難認為合法。
三、本件再審聲請人前對原確定判決提起再審之訴，經本院認無
    再審理由，而以97年度再易字第45號判決駁回後，再對該再
    審判決提起再審之訴，仍經本院認無再審理由，以98年度再
    易字第37號判決駁回。嗣再審原告再對本院98年度再易字第
    37號判決提起本件再審之訴，亦經本院99年度再易字第24號
    裁定（下稱原確定裁定）予以駁回，有各該裁判影本可稽（
    本院卷第7至19頁反面）。核再審聲請人就原確定判決、本
    院97年度再易字第45號、98年度再易字第37號判決提起再審
    之訴之理由，與對本件原確定裁定提起再審之理由，均無非
    以：原確定判決所定分割方案違反土地法第31條第1項及最
    高法院65年台上字第563號判例意旨，另違反南投縣建築管
    理自治條例第9條、南投縣畸零地使用自治條例第3條規定，
    造成畸零地無法建築利用之違法，該分割方案，顯有不公平
    及權益失衡之違法等語。揆諸前開說明，再審聲請人以同一
    事由，對原確定判決及本院97年度再易字第45號、98年度再
    易字第37號判決更行提起再審之訴，暨對原確定裁定聲請再
    審，依上說明，自難認其提起再審之訴與聲請再審為合法。
    且再審聲請人僅泛言原確定裁定有民事訴訟法第496條第1項
    各款之再審事由，而未敘明具體情事，復僅對前訴訟程序之
    確定裁判即原確定判決有所指摘，難謂已合法表明再審事由
    ，其再審之聲請，即難認謂合法。另再審聲請人將非當事人
    之巳○○、Ｓ○○列為再審相對人，於法不合，應併予駁回
    。
四、據上論結，本件再審之聲請，為不合法，爰依民事訴訟法第
    502條第1項、第95條、第78條，裁定如主文。
中    華    民    國    99    年    6     月    21    日
                民事第二庭    審判長法  官  邱森樟
                                    法  官  蔡秉宸
                                    法  官  翁芳靜
以上正本係照原本作成。
不得抗告。
                                    書記官  粘銘環
中    華    民    國    99    年    6     月    21    日
                                                      Ｖ

司法院資訊處製作；財團法人民間司法改革基金會備份。
